【裁判字號】    92,台上,3642
【裁判日期】    920703
【裁判案由】    違反著作權法
【裁判全文】
最高法院刑事判決                              九十二年度台上字第三六四二號
    上  訴  人  甲○○
                乙○○
    右  一  人
    選任辯護人  宋永祥律師
                陳芝荃律師
右上訴人等因違反著作權法案件，不服台灣高等法院台中分院中華民國九十年十二月
四日第二審判決（九十年度上訴字第一二九七號，起訴案號：台灣台中地方法院檢察
署八十九年度偵字第五九一八、一七四九七號），提起上訴，本院判決如左：
    主  文
原判決撤銷，發回台灣高等法院台中分院。
    理  由
本件原判決認定上訴人甲○○與綽號「阿清」之成年男子基於營利之犯意聯絡，由甲
○○及「阿清」者僱用傅宇國（另經檢察官起訴）後，三人即共同基於意圖營利之犯
意聯絡，自民國八十九年一月中旬起，由甲○○與綽號「阿清」之人負責購入不詳之
人未經各唱片發行公司授權或同意而擅自重製之盜版錄音帶及音樂光碟，傅宇國則擔
任領貨與送貨工作，並先後自快遞公司、貨運公司、遊覽車託運停靠站等特定地點，
領取盜版錄音帶及音樂光碟五、六次，每次五、六百片至一萬餘片不等，均存放於台
中市○○街三一五之三號及三一五之五號之倉庫內。再交付與下游盤商轉售與在夜市
零售之零售商以謀取不法利益，並以之為常業。嗣於同年二月一日十三時三十分許，
為法務部調查局中部地區機動工作組（下稱調查局中機組）持搜索票於上開倉庫中查
獲傅宇國，並扣得其等所有如原判決附表（下稱附表）一所示之盜版錄音帶二萬九千
六百捲、音樂光碟三萬一千六百片及通訊錄一張、目錄一冊、送貨單二冊、超峰貨運
送貨單一冊。上訴人乙○○意圖營利，自八十九年初起，向不詳姓名之人購入盜版錄
音帶及音樂光碟後存放於台中市○○路○段三三五之二號住處內，再將之售與夜市之
攤販以牟利，並以之為常業。嗣於八十九年二月一日，為調查局中機組持搜索票於上
址查獲，並扣得乙○○所有如附表二所示之盜版錄音帶六千一百八十九捲、音樂光碟
三千四百三十五片及送貨單一冊等情。因而撤銷第一審關於甲○○部分之科刑判決，
改判論處甲○○明知為侵害著作權之物，意圖營利而交付之方法侵害他人之著作權為
常業罪刑；並以第一審論處乙○○明知為侵害著作權之物，意圖營利而交付之方法侵
害他人之著作權為常業罪刑之判決，為無不合，予以維持，駁回乙○○在第二審之上
訴，固非無見。
惟查（一）按科刑之判決書須將認定之犯罪事實詳記於事實欄，然後於理由內逐一說
明其憑以認定之證據，使事實與理由兩相一致，方為合法。倘事實欄已有敘及，而理
由內未加說明，是為理由不備，自足構成撤銷之原因。原判決認定甲○○係以著作權
法第八十七條第二款所定之方法侵害他人之著作物為常業，核犯同法第九十四條之罪
，但同法第八十七條第二款明定：行為人明知為侵害著作權之物，意圖營利而交付為
犯罪構成要件，原判決就甲○○於購入上開盜版錄音帶及音樂光碟後，意圖營利而交
付他人販賣，則扣案之錄音帶或音樂光碟是否為告訴人擁有著作權之著作物及上開錄
音帶或光碟是否為侵害他人著作權之物品，及乙○○如何有交付盜版錄音帶或音樂光
碟於零售商之事實，未見原判決於事實詳加記載，並說明憑以認定之證據，遽以上開
法條論處罪刑，自有理由不備之違法。（二）原判決事實載明乙○○意圖營利，自八
十九年初起，購入盜版錄音帶及音樂光碟，意圖營利而交付與夜市之攤販等不特定之
多數人以牟利並以之為常業。經調查局中機組於八十九年二月一日查獲，並扣得盜版
錄音帶六千一百八十九捲、音樂光碟三千四百三十五片。但附表二臚列上開扣押物明
細，其所記載之音樂光碟為三千四百片；錄音帶部分則為六千二百二十捲，其事實之
認定前後齟齬，又附表一僅臚列音樂光碟五萬九千七百片，並無錄音帶數目，亦與事
實欄所載不符，自有證據上理由矛盾之違法。上訴人等上訴意旨指摘原判決不當，尚
非全無理由，應認有撤銷發回更審之原因。
據上論結，應依刑事訴訟法第三百九十七條、第四百零一條，判決如主文。
中      華      民      國    九十二    年      七      月      三      日
                              最高法院刑事第八庭
                                  審判長法官  莊  登  照
                                        法官  洪  明  輝
                                        法官  黃  一  鑫
                                        法官  魏  新  和
                                        法官  林  秀  夫
      右正本證明與原本無異
                                              書  記  官
中      華      民      國    九十二    年      七      月      九      日
                                                                  Ｍ


司法院資訊處製作；財團法人民間司法改革基金會備份。
